臺灣板橋地方法院刑事判決　　　　　　　94年度訴字第1682號
　　公　訴　人　臺灣板橋地方法院檢察署檢察官
　　被　　　告　甲○○
　　選任辯護人　謝新平律師
　　被　　　告　乙○○
　　選任辯護人　黃怡律師
上列被告等因違反著作權法案件，經檢察官提起公訴（93年度核
退偵字第336 號），本院合議庭裁定依簡式審判程序，判決如下
：
    主  文
甲○○共同連續意圖營利，以重製於光碟的方法侵害他人的著作
財產權，處有期徒刑肆月，如易科罰金，以佰元折算壹日。緩
刑參年。
扣案如起訴書附表(一)、(二)所示的物品、燒錄機貳臺、傳真機壹臺
均沒收之。
乙○○共同連續意圖營利，以重製於光碟的方法侵害他人的著作
財產權，累犯，處有期徒刑伍月，如易科罰金，以佰元折算壹
日。扣案如起訴書附表(一)、(二)所示的物品、燒錄機貳臺、傳真機
壹臺均沒收之。
    事實及理由
一、按除被告所犯為死刑、無期徒刑、最輕本刑為3年以上有期
    徒刑的罪或高等法院管轄第一審案件外，於第一次審判期日
    前的準備程序進行中，被告就被起訴的犯罪事實作出有罪的
    陳述時，審判長得告知被告簡式審判程序的旨意，並聽取當
    事人、代理人、辯護人及輔佐人的意見後，裁定進行簡式審
    判程序，為刑事訴訟法第273 條之1 第1 項的規定。本案被
    告甲○○、乙○○2 人所犯的罪係死刑、無期徒刑、最輕本
    刑為3 年以上有期徒刑以外的罪，其等2 人於準備程序中，
    就起訴的犯罪事實作了有罪的陳述，然後本院詳細告知適用
    簡式審判程序的相關規定，並聽取公訴人、被告、辯護人意
    見後，經本院合議庭裁定由受命法官獨任進行簡式審判程序
    ，合先敘明。
二、本案犯罪的事實及證據，均引用如附件檢察官起訴書的記載
    。
三、被告等2 人行為後，著作權法業於93年9 月1 日修正公布，
    並於同年月3 日起實施，其中就「意圖營利而以重製於光碟
    的方法侵害他人的著作財產權」、「意圖營利而以移轉所有
    權的方法散布重製光碟片而侵害他人的著作財產權」部分，
    其法定刑分別由原先的「5 年以下有期徒刑、拘役，或併科
    新臺幣500,000 元以上5,000,000 以下罰金」（修正前著作
    權法第91條第3 項）、「3 年以下有期徒刑、拘役，或併科
    新臺幣1,500,000 元以下罰金」（修正前著作權法第91條之
    1 第3 項），修正為「6 月以上5 年以下有期徒刑，得併科
    新臺幣500,000 元以上5,000,000 元以下罰金」（修正後著
    作權法第91條第3 項）、「6 月以上3 年以下有期徒刑，得
    併科新臺幣200,000 元以上2,000,000 元以下罰金」（修正
    後著作權法第91條之1 第3 項），經比較修正前後的法律規
    定，以修正前的舊法對行為人較為有利，依刑法第2 條第1
    項但書的規定，應依其行為時的舊法規定論罪科刑。核被告
    甲○○、乙○○所為，均係犯修正前著作權法第91條第3 項
    、第1 項的意圖營利以重製於光碟的方法侵害他人的著作財
    產權罪，及同法第91條之1 第3 項、第1 項的意圖營利而以
    移轉所有權的方法散布光碟重製物侵害他人的著作財產權罪
    。被告2 人，有犯意的聯絡暨行為的分擔，均為共同正犯；
    被告2 人多次以重製於光碟的方法侵害他人的著作財產權，
    及多次散布光碟重製物等犯行，均時間緊接，且所犯犯罪構
    成要件相同，顯然都是基於一貫性的犯意反覆實施，為連續
    犯，應依刑法第56條規定論以一罪，並均加重其刑；另被告
    乙○○前於90年間，因違反著作權法案件，經臺灣臺北地方
    法院於92年6 月10日以92年度簡字第240 號判決判處有期徒
    刑2 月，如易科罰金，以300 元折算1 日，同年6 月10日易
    科罰金執行完畢，有本院94年9 月13日列印的臺灣高等法院
    被告前案紀錄表在卷可佐，因此，被告乙○○自前案有期徒
    刑執行完畢後，5 年內再犯有期徒刑以上的本罪，為累犯，
    應該依刑法第47條規定遞加重其刑。被告2 人所犯連續意圖
    營利以重製於光碟的方法侵害他人的著作財產權罪，及連續
    意圖營利而以移轉所有權的方法散布光碟重製物侵害他人的
    著作財產權罪間，有方法結果的牽連關係，應從一重的連續
    意圖營利以重製於光碟的方法侵害他人的著作財產權罪論處
    ；另外，被告乙○○暨其選任的辯護律師指出被告乙○○係
    自首犯行一節，經查，被告乙○○供稱：當時我與甲○○吵
    架，甲○○生氣，將屋內的VCD 、CD撒了滿屋子都是，我打
    電話報警說有人發瘋，摔亂東西，本來是要告甲○○毀損的
    ，警察來後，發現是仿冒的光碟，我們就請警察幫我們處理
    那些光碟等語（見94年5 月17日偵查筆錄），就此觀察，被
    告乙○○僅係因被告甲○○與其吵架，進而摔亂了屋內的東
    西，而打電話報警，則就整件報案觀察，是因為他們2 人吵
    架的原因，被告乙○○方才報警，並非是為檢舉或自動將自
    己的違法行為於偵查犯罪的機關察悉前為主動的申告而受裁
    判，這與自首的要件，還是有很大的區隔，換言之，本件被
    告乙○○的報警行為，還不構成自首，附此敘明。本院經審
    酌被告2 人正值青壯的年歲，為牟取小利作出本件犯行，侵
    害了他人的著作財產權益，為擅自重製他人著作而散布，以
    及其等犯罪動機、目的、手段及危害狀況，並考量其犯罪期
    間、犯罪所得，及犯罪後坦承犯行的態度等一切情狀，酌情
    分別量處如主文所示的刑罰，並均諭知易科罰金的折算標準
    。末查，被告甲○○前未曾受有期徒刑以上刑的宣告，亦有
    本院94年9 月13日列印的臺灣高等法院被告前案紀錄表1 件
    在卷可稽，其因一時失慮，致觸犯本件犯行，事後更已坦承
    犯行，深具悔意，本院衡量他們2 人，經過這些偵審科刑程
    序，應當知道警惕，相信沒有再犯的虞慮存在，本院因而認
    為對其所宣告的刑罰，應該以暫不執行為適當，所以，就被
    告甲○○部分，應為緩刑3 年的宣告，用來開啟自新的途徑
    。
四、扣案如起訴書附表(一)、(二)所示的物品，為被告2 人所有供犯
    本案違反著作權所用的物品，業經被告2 人於本院審理中陳
    述在卷屬實，應依著作權法第98條規定宣告沒收。另扣案的
    燒錄機2 臺、傳真機1 臺，為被告2 人所有，供2 人犯本案
    犯行所用的物品，也據被告2 人供明在卷，應該依刑法第38
    條第1 項第2 款規定，宣告沒收之。
五、依刑事訴訟法第452 條、第273 條之1 第1 項、第299 條第
    1 項前段、第310 條之2 、第454 條第2 項，，修正前著作
    權法第91條第3 項、第1 項、第91條之1 第3 項、第1 項、
    第98條，刑法第11條、第2 條第1 項但書、第28條、第56條
    、第55條、第47條、第41條第1 項前段、第74條第1 款、第
    38 條 第1 項第2 款，罰金罰鍰提高標準條例第2 條，判決
    如主文。本案由檢察官楊雅清提起公訴，經檢察官朱學瑛到
    庭執行職務。
中　　華　　民　　國　　94　　年　　9 　　月　　23　　日
                        刑事第十四庭法  官  黎錦福
上列正本證明與原本無異。
如不服本判決，應於判決送達後10日內向本院提出上訴狀 (應附
繕本)， 上訴於臺灣高等法院。
                                    書記官  蔡麗春
中　　華　　民　　國　　94　　年　　9 　　月　　23　　日
附錄本案論罪科刑法條全文：
修正前著作權法第91條
意圖營利而以重製之方法侵害他人之著作財產權者，處五年以下
有期徒刑、拘役，或併科新臺幣二十萬元以上二百萬元以下罰金
。
非意圖營利而以重製之方法侵害他人之著作財產權，重製份數超
過五份，或其侵害總額按查獲時獲得合法著作重製物市價計算，
超過新臺幣三萬元者，處三年以下有期徒刑、拘役，或科或併科
新臺幣七十五萬元以下罰金。
以重製於光碟之方法犯第一項之罪者，處五年以下有期徒刑、拘
役，或併科新臺幣五十萬元以上五百萬元以下罰金。
修正前著作權法第91條之1
意圖營利而以移轉所有權之方法散布著作原件或其重製物而侵害
他人之著作財產權者，處三年以下有期徒刑、拘役，或科或併科
新臺幣七十五萬元以下罰金。
非意圖營利而以移轉所有權之方法散布著作原件或其重製物，或
意圖散布而公開陳列或持有而侵害他人之著作財產權者，散布份
數超過五份，或其侵害總額按查獲時獲得合法著作重製物市價計
算，超過新臺幣三萬元者，處二年以下有期徒刑、拘役，或科或
併科新臺幣五十萬元以下罰金。
犯第一項之罪，其重製物為光碟者，處三年以下有期徒刑、拘役
，或併科新臺幣一百五十萬元以下罰金。
犯前項之罪，經供出其物品來源，因而破獲者，得減輕其刑。
--------------------------------------------------------
附件：
臺灣板橋地方法院檢察署檢察官起訴書
　　　　　　　　　　　　　　　　　　94年度核退偵字第336號
　　 被　　　告　甲○○　男　32歲（民國○○年○月○○日生）
　　　　　　　　　　　　 住宜蘭縣五結鄉○○村○○○路4號
　　　　　　　　　　　　 居臺北縣土城市○○路○段46號1樓
　　　　　　　　　　　　 身分證統一編號：Ｚ000000000號
　　　　　　　　 乙○○　女　32歲（民國○○年○月○○日生）
　　　　　　　　　　　　 住臺中市○區○○○路478之1號8樓
 　　　　　　　　　　　　之2
　　　　　　　　　　　　 居臺北縣中和市○○路387巷8號3樓
　　　　　　　　　　　　 身分證統一編號：Ｚ000000000號
上列被告等因著作權法等案件，已經偵查終結，認應該提起公訴
，茲將犯罪事實及證據並所犯法條分敘如下：
　　　　　　 犯罪事實
一、乙○○前因違反著作權法案件，經臺灣臺北地方法院以92簡
　　 第240號判處有期徒刑2月確定，並於民國92年6月10日易科
　　 罰金執行完畢。猶不知悔改，與甲○○2人明知如附表一、
　　 二所示之音樂、視聽著作，係美商迪士尼企業股份有限公司
　　 等（所涉侵害著作物名稱、著作財產權人、查獲之盜版光碟
　　 片數均詳如附表一及附表二）在臺享有發行權、重製權及出
　　 租權等著作財產權專有權利，為受我國著作權法保護之著作
　　 物，非經前揭享有著作權公司之同意或授權，不得擅自重製
　　 或以移轉所有權之方式散布其著作。竟意圖營利，並基於連
　　 續侵害前揭公司所享有之音樂、視聽著作權之概括犯意聯絡
　　 ，自民國92年6月中旬某日起，先自綽號小王真實姓名年籍
　　 不詳之男子，購入如附表二所示之盜版光碟片，並自購入之
　　 時起，在不詳地點，以每片盜版音樂光碟片50元、每片盜版
　　 視聽光碟片100元之代價販售予不特定之人，以資牟利，而
　　 以此方法侵害著作權人上開享有著作權保護之著作財產權。
　　 渠等復自93年3月1日起，在渠等位於臺北縣土城市○○路○
　　 段281巷11弄18號7樓之租屋處內，由甲○○以自己所有之光
　　 碟燒錄機燒錄如附表一所示之盜版光碟片，再散發盜版光碟
　　 片目錄之廣告，供不特定之人選購，而由該不特定人以邱巧
　　 雯申請使用之0000000000號之行動門號，或不知情之林瓊惠
　　 所申請之00000000號之傳真號碼與渠等聯絡，以告知姓名、
　　 聯絡地址及所欲購買盜版光碟之片名、數量，復由甲○○或
　　 不知情之快遞人員將盜版光碟寄送予該欲購買盜版光碟之人
　　 ，而以相同於前開價格之代價，將前揭有著作權之盜版光碟
　　 販賣予不特定之人。嗣於93年8月7日4時許，經警在上址當
　　 場查獲，並扣得如附表一及附表二所示之盜版光碟、燒錄機
　　 2台及傳真機1台等物。
二、案經美商迪士尼企業股份有限公司等訴由臺北縣政府警察局
　　 土城分局報告偵辦。
　 　　 證據並所犯法條
一、證據清單及待證事實：
 　　┌──┬────────┬─────────────┐
 　　│編號│　證　據　名　稱│待　證　事　實　　　　　　│
 　　├──┼────────┼─────────────┤
     │ １ │被告甲○○之自白│全部犯罪事實　　　　　　　│
　　 │ ２ │被告乙○○之自白│全部犯罪事實　　　　　　　│
　　 │ ３ │扣案如附表一、二│被告重製盜版光碟及販售之事│
　　 │　　│所示之光碟片　　│實　　　　　　　　　　　　│
　　 ├──┼────────┼─────────────┤
　　 │ ４ │燒錄機2台、傳真 │被告重製並販售盜版光碟片之│
　　 │　　│機1台等物　　　 │事實　　　　　　　　　　　│
　　 ├──┼────────┼─────────────┤
　　 │ ５ │告訴代理人吳彥虢│扣案之光碟片係違法重製之事│
　　 │　　│、黃建華於警詢中│實　　　　　　　　　　　　│
　　 │　　│之證詞　　　　　│　　　　　　　　　　　　　│
　　 ├──┼────────┼─────────────┤
　　 │ ６ │超值CD流行音樂最│被告印製傳單宣傳之事實　　│
　　 │　　│新專輯目錄、超值│　　　　　　　　　　　　　│
　　 │　　│VCD熱門院線傳單 │　　　　　　　　　　　　　│
　　 ├──┼────────┼─────────────┤
　　 │ ７ │現場查扣照片7幀 │現場查獲情形　　　　　　　│
　　 ├──┼────────┼─────────────┤
　　 │ ８ │美商新線製作股有│ 告訴人享有著作權之事實　 │
　　 │　　│限公司、美商米高│　　　　　　　　　　　　　│
　　 │　　│梅影片股份有限公│　　　　　　　　　　　　　│
　　 │　　│司等著作權證文件│　　　　　　　　　　　　　│
　　 │　　│影本　　　　　　│　　　　　　　　　　　　　│
　　 └──┴────────┴─────────────┘
二、按著作權法業經總統於93年9月1日以華總一義字第09300158
　　 591號令公布修正條文，並於同日施行，則本件被告等之行
　　 為顯係在修正條文施行前，而修正前之著作權法就意圖營利
　　 而以重製於光碟之方法侵害他人之著作財產權者之行為，原
　　 規定於該法第91條第3項，其法定刑為「5年以下有期徒刑、
　　 拘役，或併科新臺幣50萬元以上500萬元以下罰金」，而修
　　 正後之著作權法則將第91條第3項更列為如係意圖銷售或出
　　 租而擅自以重製於光碟之方法侵害他人之著作財產權者，其
　　 法定刑為「6月以上5年以下有期徒刑，得併科新臺幣50萬元
　　 以上500萬元以下罰金」。又修正前著作權法第91條之1第3
　　 項就意圖營利而以移轉所有權之方法散布著作原件或其重製
　　 物而侵害他人之著作財產權，而重製物為光碟者，其法定刑
　　 為「3年以下有期徒刑、拘役，或併科新臺幣150萬元以下罰
　　 金」，而修正後之著作權法第91條之1第3項則更列為明知係
　　 侵害著作財產權之重製物而散布或意圖散布而公開陳列或持
　　 有，而重製物為光碟者，其法定刑為「6月以上三年以下有
　　 期徒刑，得併科新臺幣20萬元以上200萬元以下罰金」。經
　　 比較新舊法之法定刑，舊法顯有利於被告，依刑法第2條第
　　 項但書之規定，自應適用裁判前即修正前著作權法第91條第
　　 3項及第91條之1第3項處斷。核被告所為，係犯修正前著作
　　 權法第91條第3項及第91條之1第3項之罪嫌。被告等先後多
　　 次犯行，時間緊接，所犯構成要件相同，顯係基於概括犯意
　　 為之，請依連續犯規定論以一罪，並依法加重其刑。被告前
　　 開所犯二罪間，有方法結果之牽連關係，請從一重處斷。扣
　　 案盜版光碟等物品，均係供犯罪所用所物，且屬被告所有，
　　 併請依法宣告沒收之。
三、依刑事訴訟法第251條第1項提起公訴。
　　 此　致
臺灣板橋地方法院
中　　華　　民　　國　　94　　年　　6 　　月　　16　　日
　　　　　　　　　　　　　　檢察官　楊　雅　清
上開正本證明與原本無異。
中　　華　　民　　國　　94　　年　　7 　　月　　29　　日
　　　　　　　　　　　　　　書記官
所犯法條：
修正前著作權法第91條
意圖營利而以重製之方法侵害他人之著作財產權者，處5年以下
有期徒刑、拘役，或併科新臺幣20萬元以上200萬元以下罰金。
非意圖營利而以重製之方法侵害他人之著作財產權，重製份數超
過5份，或其侵害總額按查獲時獲得合法著作重製物市價計算，
超過新臺幣3萬元者，處3年以下有期徒刑、拘役，或科或併科新
臺幣75萬元以下罰金。
以重製於光碟之方法犯第1項之罪者，處5年以下有期徒刑、拘役
，或併科新臺幣50萬元以上500萬元以下罰金。
修正前著作權法第91條之1
意圖營利而以移轉所有權之方法散布著作原件或其重製物而侵害
他人之著作財產權者，處3年以下有期徒刑、拘役，或科或併科
新臺幣75萬元以下罰金。
非意圖營利而以移轉所有權之方法散布著作原件或其重製物，或
意圖散布而公開陳列或持有而侵害他人之著作財產權者，散布份
數超過5份，或其侵害總額按查獲時獲得合法著作重製物市價計
算，超過新臺幣3萬元者，處2年以下有期徒刑、拘役，或科或併
科新臺幣50萬元以下罰金。
犯第1項之罪，其重製物為光碟者，處3年以下有期徒刑、拘役，
或併科新臺幣150萬元以下罰金。
犯前項之罪，經供出其物品來源，因而破獲者，得減輕其刑。
